臺灣基隆地方法院民事簡易判決
110年度基簡字第733號
原      告  林清益  
被      告  曾天河  

上列當事人間請求損害賠償等事件，本院於民國110年10月21日
言詞辯論終結，判決如下：
    主      文
被告應給付原告新臺幣玖仟元，及自民國一百一十年八月七日起
至清償日止，按週年利率百分之五計算之利息。
原告其餘之訴駁回。
訴訟費用由被告負擔百分之五，餘由原告負擔。
本判決原告勝訴部分得假執行；但被告如以新臺幣玖仟元預供擔
保，得免為假執行。
    事實及理由
一、原告起訴主張：原告於民國107年6月6日拍賣取得門牌號碼
    基隆市○○區○○○路000巷00號建物（下稱系爭建物）所有權應
    有部分2分之1，與被告共有系爭建物，系爭建物有2層，每
    層2間房間，雙方曾經3次相約見面處理分管協議及向國有財
    產署辦理承租系爭建物坐落土地等事宜，皆未能簽立分管協
    議書及辦理承租，應賠償原告從台北到基隆的損失。後來兩
    造雖達成分管協議，由原告管理系爭建物1、2樓前半部房間
    ，被告管理系爭建物1、2樓後半部房間，公共區域則共同使
    用，惟被告占用系爭建物客廳、廚房、餐廳等公共區域，每
    月應返還所受不當利新臺幣（下同）3,000元，且原告對系
    爭建物公共區域為簡易修繕並清理垃圾、廢棄物，被告應按
    應有部分分擔費用，為此依損害賠償、不當得利及民法第82
    2條規定，請求下列金額：㈠屋頂天花板漏水7,500元（計算
    式：15,000元2＝7,500元）、㈡水電修繕6,855元（計算式：
    13,710元2＝6,855元）㈢修繕公共空間之門板、門鎖、紗窗
    、紗門、牆壁漏水、燈座等共11,500元（計算式：23,000元
    2＝11,500元）、㈣公共區域垃圾清運10,000元（計算式：20
    ,000元2＝10,000元）、㈤原告與被告相約處理分管協議、土
    地承租之車馬費1,500元（計算式：500元×3＝1,500元）、㈥
    被告自107年6月1日起至110年7月31日止占用系爭建物公共
    區域部分相當於租金之不當得利114,000元（計算式：3,000
    元38個月＝114,000元），並聲明：被告應給付原告151,355
    元。
二、被告抗辯略以：原告經由法拍程序取得系爭建物所有權應有
    部分2分之1，為了出租分管房間未告知被告即修繕公共區域
    ，被告要求協商後再整修，原告堅持己意隨便施作，再要求
    被告負擔費用，藉此欺負被告，被告深感無奈，且原告僅修
    復及清理其所分管的房間，雖然有在屋頂破洞部分裝上一片
    塑膠浪板，原告卻請求15,000元，顯然過高，另不爭執原告
    修繕公共區域照明部分，但原告未提出統一發票，無法確認
    實際支出金額多少等語。並答辯聲明：原告之訴駁回。
三、原告主張其於107年6月6日拍賣取得系爭建物所有權應有部
    分2分之1，與被告共有系爭建物，系爭建物有2層，每層2間
    房間，兩造達成分管協議，由原告管理系爭建物1、2樓前半
    部房間，被告管理系爭建物1、2樓後半部房間等事實，業據
    提出本院基院華106司執清字第11844號不動產權利移轉證明
    書、110年房屋稅繳款單等件影本為證，且為被告所不爭執
    ，堪信為真實可採。至於原告請求被告給付151,355元，為
    被告所否認，並以前詞置辯，本院判斷如下：
　㈠按共有物之簡易修繕，及其他保存行為，得由各共有人單獨
    為之。共有物之管理費及其他負擔，除契約另有約定按其應
    有部分分擔之；各共有人共有人中之一人，就共有物之負擔
    為支付，而逾其所應分擔之部分者，對於其他共有人，得按
    其各應分擔之部分，請求償還，為民法第820條第5項、第82
    2條所明定。又所謂保存行為，係指以防止共有物之滅失、
    毀損或權利之喪失、限制等為目的，以維持現狀之行為（最
    高法院82年度台上字第358號判決參照）。是共有人就共有
    部分墊付修繕費用者，得向其他共有人按其應有部分請求返
    還之。原告主張修繕系爭房屋公共區域毀損部分，業據提出
    宏鑫水電工程行出具之估價單（下稱系爭估價單）為證（本
    院卷第21頁），並據證人即宏鑫水電工程行負責人蔡吉宏於
    110年10月21日言詞辯論期日到庭具結證稱：系爭估價單所
    示施工項目皆已施作完成，原告已付清工程款14,710元，因
    原告沒有要求開立發票，故少收5%稅金；系爭建物公共區域
    之照明已經都不亮，估價單上記載日期7月4日、5日施工項
    目合計工程款7,500元，其中3分之1為公共區域之費用，其
    餘為原告分管房間之修繕費用，另屋頂漏水有打發泡填縫等
    語。依證人蔡吉宏出具之估價單及前開證述之修繕項目及方
    式，堪認更換公共區域照明設備屬於簡易修繕行為，原告支
    出屋頂修繕費用則係為防免系爭建物因漏水擴大損害，核其
    性質應屬維持系爭建物現狀必要之保存行為，依民法第820
    條第5項規定，原告單獨即可為之，被告抗辯原告擅自修繕
    公共區域，不應由被告負擔費用，且應提出發票證明支出金
    額云云，並不足採。另原告主張支出屋頂漏水修繕費用15,0
    00元，業據提出收據及照片為證（本院卷第23頁、第33頁第
    1張、第45頁第3張），被告亦自承屋頂的確有破洞，原告既
    已支付修繕費用，自得請求被告按其應有部分負擔，被告空
    言否認修繕費用不需要15,000元云云，不足採信。又系爭估
    價單7月4日所載修繕項目為熱水器更換費用5,000元，原告
    陳稱未起訴請求被告負擔，經核起訴狀就水電修繕費用記載
    ：14,710元－5,000元（即估價單總金額減去熱水器更換費用
    ，本院卷第13頁），確已扣除熱水器更換費用5,000元，則
    原告所得請求被告負擔之費用包括7月5日所載更換公共區域
    照明設備2,500元、發泡劑500元及屋頂鐵件工程費用15,000
    元，合計18,000元，按被告應有部分2分之1計算，被告應償
    還原告9,000元（計算式：18,000元2＝9,000元）。
　㈡次按當事人主張有利於己之事實者，就其事實有舉證之責任
    ，民事訴訟法第277條前段定有明文。民事訴訟如係由原告
    主張權利者，應先由原告負舉證之責，若原告先不能舉證，
    以證實自己主張之事實為真實，則被告就其抗辯事實即令不
    能舉證，或其所舉證據尚有疵累，亦應駁回原告之請求（最
    高法院100年度台上字第415號判決意旨參照）。原告主張其
    自行整修系爭建物公共空間之門板、門鎖、紗窗、紗門、牆
    壁漏水，並清運公共區域之垃圾等，被告應按其應有部分負
    擔21,500元，為被告所否認，應由原告就上開有利於己之事
    實負舉證責任，惟原告未能提出任何證據以實其說，此部分
    之請求，不能准許。
　㈢另原告請求被告賠償其3次從台北到基隆與被告處理系爭建物
    事宜之車馬費1,500元，惟原告為系爭建物之共有人，與被
    告協議分管方式及辦理土地承租，係為自己之利益，自無權
    請求被告負擔，且未提出車馬費共計1,500之憑據，其空言
    有此支出，亦不足採。
　㈣末按無法律上之原因而受利益，致他人受損害者，應返還其
    利益；雖有法律上之原因，而其後已不存在者，亦同，民法
    第179條定有明文。又依民法第818條規定，各共有人，除契
    約另有約定外，按其應有部分，對於共有物之全部，有使用
    收益之權。該法條98年1月23日修正前規定：各共有人按其
    應有部分，對於共有物之全部，有使用、收益之權。原告主
    張兩造為系爭建物共有人，被告占用系爭建物公共區域，請
    求被告依原告之所有權應有部分給付占有系爭建物之不當得
    利云云，即應由原告就被告無權占有系爭建物之事實，負舉
    證責任。查原告係請求被告依原告就系爭建物之所有權應有
    部分，給付自107年6月1日起至110年7月31日止占有系爭建
    物相當於租金之不當得利，惟被告於上開期間為系爭建物之
    共有人，應有部分為2分之1，如前所述，自有使用系爭建物
    公共區域之權利，且依原告所提照片，被告僅係於公共區域
    擺放桌椅、櫥櫃等物品，尚不足以證明被告現實占用部分逾
    越其應有部分之事實，被告亦未限制原告使用公共區域，原
    告主張被告霸占系爭建物之公共空間，致原告無法使用，向
    被告請求相當於租金之不當得利云云，尚屬無據。
四、綜上所述，原告依民法第822條第2項規定，請求被告給付原
    告9,000元，及自起訴狀繕本送達翌日即110年8月7日起至清
    償日止，按週年利率5%計算之利息，為有理由，應予准許，
    逾上開範圍之請求，為無理由，應予駁回。
五、本件適用簡易訴訟程序所為被告敗訴判決部分，依民事訴訟
    法第389條第1項第3款規定，應依職權宣告假執行，並酌情
    宣告被告預供擔保，得免為假執行。
六、本件事證已經明確，兩造其餘之攻擊或防禦方法及所用之證
    據，經本院斟酌後，認為均不足以影響本判決之結果，爰不
    逐一論列，併此敘明。
七、據上論結，本件原告之訴為一部有理由，一部無理由，依民
    事訴訟法第436條第2項、第79條、第389條第1項第3款、第3
    92條第2項，判決如主文。
中　　華　　民　　國　　110 　年　　11　　月　　4 　　日
                  基隆簡易庭法　官　陳湘琳　　　　　
以上正本係照原本作成。
對於本件判決如有不服，應於收受送達後20日內向本院提出上訴
書狀，上訴於本院合議庭，並按他造當事人之人數附具繕本。如
委任律師提起上訴者，應一併繳納上訴審裁判費。　　　
中　　華　　民　　國　　110 　年　　11　　月　　4 　　日
                            書記官　林亭如